臺灣彰化地方法院刑事判決　　　　　　　92年度訴字第1203號
公　訴　人　臺灣彰化地方法院檢察署檢察官楊忠城
被　　　告　辰○○
右列被告因偽造文書等案件，經檢察官提起公訴（九十二年度偵
字第五八二０號），本院依簡式審判程序判決如左：
    主  文
辰○○連續行使偽造私文書，足以生損害於他人，處有期徒刑
年。偽造之「癸○○」、「張劉幼綿」、「戊○○」、「壬○○
」、「寅○○」、「己○○」、「劉漢聰」、「卯○○」、「丙○○」印章各壹枚及如附表內所載文書上所示偽造之「癸○○」
、「張劉幼綿」、「戊○○」、「壬○○」、「寅○○」、「己○○」、「劉漢聰」、「卯○○」、「丙○○」之偽造署押、印
文均沒收；又連續意圖為自己不法所有，以不正方法將虛偽資料
輸入電腦，製作財產權之得喪紀錄，而取得他人財產，處有期徒
刑拾壹月；又意圖為自己不法所有，而侵占自己持有他人之物，
處有期徒伍月。應執行有期徒刑肆年，偽造之「癸○○」、「張
劉幼綿」、「戊○○」、「壬○○」、「寅○○」、「己○○」
、「劉漢聰」、「卯○○」、「丙○○」印章各壹枚及如附表內
所載文書上所示偽造之「癸○○」、「張劉幼綿」、「戊○○」
、「壬○○」、「寅○○」、「己○○」、「劉漢聰」、「卯○○」、「丙○○」、「庚○○」、「謝秀雲」之偽造署押、印文
均沒收。
    事  實
一、辰○○係彰化市第六信用合作社華陽分社（下稱彰化六信）
    放款部職員，從事彰化六信之放款業務，因投資股票虧損，
    基於意圖為自己不法所有及偽造文書之概括犯意，利用職務
    之便，而連續為下列不法之行為：
    （一）未經客戶癸○○及連帶保證人甲○○之同意，於民國
          九十二年二月二十日，在彰化火車站附近刻印店，委
          由不知情之刻印店人員偽刻癸○○及甲○○之印章，
          並利用職務之便，於九十二年二月二十一日，冒用陳
          幸好及吳惠芳之名義，偽簽癸○○及吳惠芳之署押，
          並以偽刻之前揭印章矇混蓋留印文於彰化六信中長期
          放款借據上，且趁機盜用彰化六信辦理放款之主辦人
          員「子○○」職章，蓋於該借據上之「經辦人」欄位
          ，以此偽造該私文書之方式施行詐術，陷其他承辦人
          員錯誤而於借據上之「經副襄理」欄位蓋章而核可，
          向彰化六信冒貸新台幣六十五萬元，嗣借款撥入陳幸
          好帳戶（帳號0000000000000號）後，即以偽刻之陳
          幸好印章之蓋於取款憑條上，而將該筆六十五萬元整
          轉帳至謝春鳳彰化六信（帳號0000000000000號）帳
          戶內自行使用。
    （二）未經客戶丑○○○及劉漢聰之同意，於九十二年四月
          一日，在彰化火車站附近刻印店，委由不知情之刻印
          店人員偽刻丑○○○及連帶保證人劉漢聰之印章，並
          於九十二年四月二日，冒丑○○○之名義，在彰化六
          信華陽分社，以前開偽刻之丑○○○印章，蓋留印文
          於開戶印鑑卡，向彰化六信華陽分社申請開立活期存
          款帳戶（帳號：000000000000號；戶名：丑○○○）
          ，後再利用職務之便，於同日，冒用丑○○○及劉漢
          聰之名義，偽簽丑○○○及劉漢聰之署押，並以偽刻
          之前揭印章矇混蓋留印文，於彰化六信中長期放款借
          據上，且趁機盜用彰化六信辦理放款之主辦人員「陳
          慶宇」職章，蓋於該借據上之「經辦人」欄位，以此
          偽造該私文書之方式施行詐術，陷其他承辦人員錯誤
          而於借據上之「經副襄理」欄位蓋章而核可，向彰化
          六信冒貸一百三十萬元，嗣借款撥入辰○○所冒開之
          丑○○○帳戶後（000000000000號），領出四萬五千
          元花用，再於九十二年四月七日以蓋用偽刻丑○○○
          印鑑章之取款憑條，將一百一十萬元轉入謝春鳳彰化
          六信（帳號0000000000000號）帳戶內使用，餘十五
          萬五千元存於丑○○○彰化六信（0000000000000 號
          ）帳戶內尚未使用。
    （三）未經客戶戊○○及連帶保證人己○○之同意，於九十
          二年一月十四日，在彰化火車站附近刻印店，委由不
          知情之刻印店人員偽刻戊○○及己○○之印章，後在
          於九十二年一月十五日，冒戊○○之名義，在彰化六
          信華陽分社，以前開偽刻之戊○○印章，蓋留印文於
          開戶印鑑卡向彰化六信華陽分社申請開立活期存款帳
          戶（帳號：0000000000000；戶名：戊○○），再利
          用職務之便，於同日，冒用戊○○及己○○之名義，
          偽簽戊○○及己○○之署押，及以偽刻之前揭印章矇
          混蓋用於彰化六信中長期放款借據上，且趁機盜用彰
          化六信辦理放款之主辦人員「子○○」印章，蓋於該
          借據上之「經辦人」欄位，以此偽造該私文書之方式
          施行詐術，陷其他承辦人員錯誤，而於借據上之「經
          副襄理」欄位蓋章而核可，向彰化六信冒貸二百四十
          萬元，嗣借款撥入辰○○所冒開之戊○○彰化六信（
          帳號0000000000000號）帳戶內，再分別於九十二年
          一月十五日、同年月十六日、同年月十七日，在彰化
          六信華陽分社蓋用偽刻戊○○存款印鑑章於取款憑條
          ，並持該憑條分別將三十九萬二千元、五十萬元、三
          十萬元（計一百一十九萬二千元）轉至謝春鳳彰化六
          信（帳號0000000000000號）帳戶內使用，其餘款項
          則分次領用。
    （四）未經客戶壬○○及連帶保證人丙○○之同意，於九十
          二年二月十一日，在彰化火車站附近刻印店，委由不
          知情之刻印店人員偽刻壬○○及丙○○之印章，並於
          九十二年二月十二日，冒壬○○之名義，在彰化六信
          華陽分社，以前開偽刻之壬○○印章，蓋留印文於開
          戶印鑑卡向彰化六信華陽分社申請開立活期存款帳戶
          （帳號：0000000000000號；戶名：壬○○），再利
          用職務之便，於九十二年二月十二日，冒用壬○○及
          丙○○之名義，偽簽壬○○及丙○○之署押，及以偽
          刻之印章矇混蓋用於彰化六信中長期借據上，且趁機
          盜用彰化六信辦理放款之主辦人員「子○○」印章，
          蓋於借據上之「經辦人」欄，以此偽造該私文書之方
          式施行詐術，陷其他承辦人員錯誤，而於借據上之「
          經副襄理」欄蓋章而核可，向彰化六信冒貸一百五十
          萬元，借款撥入辰○○所冒開之壬○○彰化六信（帳
          號0000000000000號）帳戶內後，嗣於九十二年二月
          十二日、十三日，分別以蓋用偽刻壬○○存款印鑑卡
          之取款憑條，將該款項領出再轉存至謝春鳳彰化六信
          （帳號0000000000000號）帳戶內使用。
    （五）未經客戶寅○○及連帶保證人卯○○之同意，於九十
          一年九月十七日，在彰化火車站附近刻印店，委由不
          知情之刻印店人員偽刻寅○○及卯○○之印章，並於
          九十一年九月十八日，冒寅○○之名義，在彰化六信
          華陽分社，以前開偽刻之寅○○印章，蓋留印文於開
          戶印鑑卡向彰化六信華陽分社申請開立活期存款帳戶
          （帳號：0000000000號；戶名：寅○○），再利用職
          務之便，於九十一年九月十八日，冒用寅○○及蕭錫
          煌之名義，偽簽寅○○及卯○○之署押，及以偽刻之
          印章混矇蓋用於彰化六信中長期借據上，且趁機盜用
          彰化六信辦理放款之主辦人員「子○○」印章，蓋於
          該借據上之「經辦人」欄，以此偽造該私文書之方式
          施行詐術，陷其他承辦人員錯誤，而於借據上之「經
          副襄理」欄蓋章而核可，向彰化六信冒貸一百萬元，
          借款撥入辰○○所冒開之寅○○彰化六信（帳號0000
          000000號）帳戶內，並於同日分別以蓋用偽刻寅○○
          存款印鑑章取款憑條，將該款項領出使用，嗣於九十
          二年二月十日、同年三月七日分別償還三十萬、二十
          萬元。
    （六）未經客戶丁○○○之同意，於九十一年四月十六日，
          在彰化六信華陽分社，利用丁○○○寄放在該行之存
          摺，冒用丁○○○之名義，填載取款憑條，並利用其
          職務之便，將自丁○○○於彰化六信華陽分社帳號(
          0000000000000號)帳戶內之六萬元轉帳至黃麗環六信
          (帳號0000000000000號)帳戶之虛偽資料，輸入電腦
          ，製作丁○○○之帳戶支出喪失六萬元，黃麗環之帳
          戶增加取得六萬元紀錄之方式，而取得黃秋蘭前開所
          有之六萬元，挪為已用，其後於某日並趁丁○○○到
          該行辦理事務之際，盜蓋丁○○○存款印鑑章於取款
          憑條上，借以補足前開程序，並免除他人懷疑。
    （七）未經客戶丁○○○之同意，於九十一年五月二日，在
          彰化六信華陽分社，利用丁○○○寄放在該行之存摺
          ，冒用丁○○○之名義，填載取款憑條，並利用其職
          務之便，將自丁○○○於彰化六信華陽分社帳號 (
          0000000000000號)帳戶內之二十四萬元轉帳至謝春鳳
          六信 (帳號0000000000000號)帳戶之虛偽資料，輸入
          電腦，製作丁○○○之帳戶支出喪失二十四萬元，謝
          春鳳之帳戶增加取得二十四萬元紀錄之方式，而取得
          黃秋蘭前開所有之二十四萬元，挪為已用，其後於某
          日並趁丁○○○到該行辦理事務之際，盜蓋丁○○○
          存款印鑑章於取款憑條上，借以補足前開程序，並免
          除他人懷疑。
    （八）未經客戶丁○○○之同意，於九十一年五月二十七日
          ，在彰化六信華陽分社，利用丁○○○寄放在該行之
          存摺，冒用丁○○○之名義，填載取款憑條，並利用其
          職務之便，將自丁○○○於彰化六信華陽分社帳號(
          0000000000000號)帳戶內之二十五萬元轉帳至黃麗環
          六信 (帳號0000000000000號)帳戶之虛偽資料，輸入
          電腦，製作丁○○○之帳戶支出喪失二十五萬元，黃
          麗環之帳戶增加取得二十五萬元紀錄之方式，而取得
          黃秋蘭前開所有之二十五萬元，挪為已已用，其後於
          某日並趁丁○○○到該行辦理事務之際，盜蓋沈黃秋
          蘭存款印鑑章於取款憑條上，借以補足前開程序，並
          免除他人懷疑。
    （九）未經客戶癸○○之同意，於九十一年十二月十六日，
          在彰化六信華陽分社，辰○○未將癸○○欲償還彰化
          六信之借款十五萬元確實入帳 (指入六信之帳戶)，
          竟以偽刻之癸○○印章之蓋留印文於取款憑條上，而
          將該筆十五萬元領出轉存至謝春鳳彰化六信（帳號00
          00000000000號）挪為己用。
    （十）未經客戶癸○○之同意，於九十二年二月二十四日，
          在彰化六華陽分社，辰○○未將癸○○欲償還彰化六
          信之借款十萬元入帳，竟以偽刻之癸○○印章之蓋於
          取款憑條上，而將該筆十萬元領出轉存至謝春鳳彰化
          六信（帳號0000000000000號）挪為己用。
    （十一）未經客戶癸○○之同意，於九十二年二月底，將陳
            幸好所交付欲償還彰化六信之借款40萬元現金，未
            將入帳償還，直接將該現金，侵占入己。
    （十二）未經客戶乙○○之同意，於九十一年十二月二十七
            日，在彰化六信華陽分主社，辰○○未將乙○○欲
            償還彰化六信之借款四十萬元入帳，以盜用之呂彩
            玲印章之蓋於取款憑條上，而將該筆四十萬元領出
            而轉存入黃麗環彰化六信（帳號0000000000000號
            ）帳戶內而領出挪為己用。
   （十三）未經客戶庚○○之同意，於九十一年十月十四日，
           在彰化六信華陽分社，未將庚○○欲償還彰化六信
           之借款三十萬元入帳，(因彰化六信華陽分社之償還
           借款作業係先把現金入借用人 (償還人)之帳戶，後
           再轉入帳於彰化六信華陽分社帳內)，而趁庚○○到
           該行辦理事務之際，盜蓋庚○○存款印鑑章於取款
           憑條上，以此方式將該筆金額轉存入謝春鳳彰化六
           信（帳號0000000000000號）帳戶內挪為己用。
   （十四）未經客戶庚○○之同意，於九十一年十月十八日，
           在彰化六信華陽分社，未將庚○○欲償還彰化六信
           之借款二十萬元入帳 (同上說明) ，而趁庚○○到
           該行辦理事務之際，盜蓋庚○○存款印鑑章於取款
           憑條上，以此方式將該筆金額轉存入謝春鳳彰化六
           信（帳號0000000000000號）帳戶內挪為己用。
    （十五）未經客戶庚○○之同意，於九十一年十二月四日，
            在彰化六信華陽分社，未將庚○○欲償還彰化六信
            之借款四十萬元入帳，而趁庚○○到該行辦理事務
            之際，盜蓋庚○○存款印鑑章於取款憑條上，以此
            方式將該筆金額轉存入謝春鳳彰化六信（帳號
            0000000000000號）帳戶內挪為己用。
    （十六）未經客戶庚○○及謝秀雲之同意，利用職務之便，
            於九十一年十月三十日，冒用庚○○及謝秀雲之名
            義，偽簽庚○○及謝秀雲之署押，並趁庚○○到該
            行辦理事務之際，盜蓋庚○○及謝秀雲之印章，矇
            混蓋於彰化六信中長期借據上，且趁機盜用彰化六
            信辦理放款之主辦人員「子○○」印章，蓋於該借
            據上之「經辦人」欄，以此偽造私文書之方式施行
            詐術，陷其他承辦人員錯誤而於借據上之「經副襄
            理」欄蓋章而核可，向彰化六信冒貸六十萬元，嗣
            借款撥入庚○○帳戶後，於同日以預先蓋好庚○○
            存款印鑑章取款憑條，分次領出二十萬、四十萬元
            而使用。
    （十七）未經客戶庚○○及連帶保證人謝秀雲之同意，利用
            職務之便，於九十一年十一月二十八日，冒用張子
            文及謝秀雲之名義，偽簽庚○○及謝秀雲之署押，
            並趁庚○○到該行辦理事務之際，盜蓋庚○○及謝
            秀雲之印章，矇混蓋於彰化六信中長期借據上，且
            趁機盜用彰化六信辦理放款之主辦人員「子○○」
            印章，並蓋於該借據上之「經辦人」欄，以此偽造
            該私文書的方式施行詐術，陷其他承辦人員錯誤而
            於借據上之「經副襄理」欄蓋章而核可，向彰化六
            信申貸五十萬元，嗣前開借款撥入庚○○帳戶後，
            即以預先蓋好庚○○存款印鑑章之取款憑條，分別
            轉存入謝春鳳彰化六信（帳號0000000000000號）
            帳戶內自行使用。
    （十八）未經客戶庚○○及連帶保證人謝秀雲之同意，利用
            職務之便，於九十一年十二月十六日冒用庚○○及
            謝秀雲之名義，偽簽庚○○及謝秀雲之署押，並趁
            庚○○到該行辦理事務之際，盜蓋庚○○及謝秀雲
            之印章，矇混蓋於彰化六信中長期借據上，且趁機
            盜用彰化六信辦理放款之主辦人員「子○○」印章
            ，並蓋於該借據上之「經辦人」欄，以此偽造該私
            文書的方式施行詐術，陷其他承辦人員錯誤而於借
            據上之「經副襄理」欄蓋章而核可，向彰化六信申
            貸三十萬，嗣前開借款撥入庚○○帳戶後，即以預
            先蓋好庚○○存款印鑑章之取款憑條，分別轉存入
            謝春鳳彰化六信（帳號0000000000000號）帳戶及
            黃麗環彰化六信（帳號0000000000000）內自行使
            用。
    （十九）未經客戶庚○○及連帶保證人謝秀雲之同意，利用
            職務之便，於九十二年一月六日，冒用庚○○及謝
            秀雲之名義，偽簽庚○○及謝秀雲之署押，並趁張
            子文到該行辦理事務之際，盜蓋庚○○及謝秀雲之
            印章，矇混蓋於彰化六信中長期借據上，且趁機盜
            用彰化六信辦理放款之主辦人員「子○○」印章，
            並蓋於該借據上之「經辦人」欄，以此偽造該私文
            書的方式施行詐術，陷其他承辦人員錯誤而於借據
            上之「經副襄理」欄蓋章而核可，向彰化六信申貸
            一百四十五萬元，嗣前開借款撥入庚○○帳戶後，
            即以預先蓋好庚○○存款印鑑章之取款憑條，分別
            轉存入謝春鳳彰化六信（帳號0000000000000號）
            帳戶及黃麗環彰化六信（帳號0000000000000）內
            自行使用。
      總計向彰化六信華陽分社侵占及冒貸款項合計一千一百三
      十一萬元，而僅償還二百四十二萬零六百九十五元，致生
      損害於彰化六信華陽分社及癸○○、甲○○、己○○、丑
      ○○○、劉漢聰、戊○○、己○○、壬○○、丙○○、寅
      ○○、丁○○○、乙○○及庚○○等人。
二、案經彰化縣警察局彰化分局報告臺灣彰化地方法院檢察署檢
    察官偵查起訴。
    理      由
一、被告辰○○於準備程序中，先就右揭犯罪事實為有罪之陳述
    ，且所犯係死刑、無期徒刑、最輕本刑為三年以上有期徒刑
    以外之罪，經本院合議庭依刑事訴訟法第二百七十三條之一
    第一項之規定，裁定由法官一人獨任進行簡式審判程序，先
    此敘明。
二、右揭事實，業據被告辰○○於警訊、偵查及本院行準備、審
    理程序中，供承不諱，且經證人被害人壬○○、寅○○、癸○○、乙○○、丁○○○、戊○○、庚○○等人警訊時，證
    稱屬實，另亦核與證人辛○○於警訊、偵查及本院審理中所
    證情節相符，另證人謝春鳳於警訊時，亦對被告辰○○如何
    使用其之帳戶等情，證稱明確，此外，復有丑○○○、壬○○、戊○○、黃麗環及謝春鳳等人存摺及偽造之「戊○○、
    甲○○、劉漢聰、丑○○○、癸○○、己○○、壬○○之印
    章扣案可稽，並有黃麗環、庚○○、癸○○、乙○○、寅○○、丑○○○、壬○○等人之存款印鑑卡影本、丁○○○之
    活期儲蓄存摺簿影本、彰化六信帳卡檔資料列印表、庚○○
    、癸○○、丑○○○、戊○○、壬○○及乙○○等人中長期
    放款借據影本、彰化六信放款支出傳票、轉帳收入傳票、取
    款憑條等影本在卷可資佐證。故被告辰○○之自白與事實相
    符，堪以採信。從而，本案罪證明確，被告辰○○之犯行，
    足以認定。
三、核被告辰○○所為係犯刑法第二百十六條、第二百十條行使
    偽造私文書罪，第三百三十五條第一項侵占、第三百三十九
    條第一項詐欺取財罪及第三百三十九條之三第一項不正使用
    電腦詐欺罪 (關於侵占罪，因起訴書及補充理由理皆提及事
    實，惟未引論法條，故本院自得併予併論及之，而前開事實
    為原起訴書所未論列部份，因補充理由書及提及，故本院亦
    得併予審理)。被告偽造印章、印文及署名或盜用印章之行
    為乃係偽造私文書之階段行為，不另論罪，又偽造私文書之
    低度行為，應為行使偽造私文書之高度行為所吸收，亦不另
    論罪，應依行使偽造私文書罪論處。被告辰○○先後多次行
    使偽造文書及詐期取財之行，均時間緊接，所犯構成要件相
    同之罪，皆顯係基於概括犯意為之，各依連續犯之規定，依
    法以一罪論，並加重期刑。而其所連續行使偽造私文書罪、
    連續詐欺罪間，有方法結果之牽連關係，依牽連犯之例，從
    一重之連續行使偽造私文罪處斷。又被告所犯連續行使偽造
    私文書、侵占及不正使用電腦詐欺罪間，犯意各別，罪名有
    異，應分論併罰。爰審酌被告犯罪動機、目的、手段、對於
    被害人鄭幸好等人所生之危害程度、不法取得金額高達一千
    一百三十一萬元，而僅償還二百四十二萬零六百九十五元、
    犯罪後坦承犯行之態度及其、具有專科學歷之知識程度等一
    切情狀，量處如主文所示之刑，並定應執之刑，以示懲儆。
    另被告偽造之「癸○○」、「張劉幼綿」、「戊○○」、「
    壬○○」、「寅○○」、「己○○」、「劉漢聰」、「蕭鍚
    煌」、「丙○○」印章各壹枚及如附表內所載文書上所示偽
    造之「癸○○」、「張劉幼綿」、「戊○○」、「壬○○」
    、「寅○○」、「己○○」、「劉漢聰」、「蕭鍚煌」、「
    丙○○」之偽造署押、印文均依刑法第二百十九條之規定，
    宣告沒收。
據上論斷，應依刑事訴訟法第二百七十三條之一第一項、第二百
九十九條第一項前段，刑法第五十六條、第二百十條、第二百十
六條、第三百五十五條第一項、第三百三十九條第一項、第三百
三十九條之三第一項、第五十五條、第五十一條第五款、第二百
十九條，罰金罰鍰提高標準條例第一條前段，判決如主文。
本案經檢察官田德煙到庭執行職務。
中    華    民    國  九十四  年    五    月  三十一  日
                  刑事第一庭          法  官  洪志賢
以上正本證明與原本無異。
如不服本判決，應於判決送達後十日內向本院提出上訴狀 (須附
繕本 )。
告訴人或被害人對於判決如有不服具備理由請求檢察官上訴者，
其上訴期間之計算係以檢察官收受判決正本之日期為準。
中　　華　　民　　國　　94　　年　　6　 　月　　7　 　日
                                      書記官  洪年慶
中華民國刑法第210條
(偽造變造私文書罪)
偽造、變造私文書，足以生損害於公眾或他人者，處 5 年以下
有期徒刑。
中華民國刑法第216條
(行使偽造變造或登載不實之文書罪)
行使第 210 條至第 215 條之文書者，依偽造、變造文書或登載
不實事項或使登載不實事項之規定處斷。
中華民國刑法第335條
(普通侵占罪)
意圖為自己或第三人不法之所有，而侵占自己持有他人之物者，
處 5 年以下有期徒刑、拘役或科或併科 1 千元以下罰金。
前項之未遂犯罰之。
中華民國刑法第339條
(普通詐欺罪)
意圖為自己或第三人不法之所有，以詐術使人將本人或第三人之
物交付者，處5年以下有期徒刑、拘役或科或併科1千元以下罰金
。
以前項方法得財產上不法之利益或使第三人得之者，亦同。
前二項之未遂犯罰之。
中華民國刑法第339條之3
意圖為自己或第三人不法之所有，以不正方法將虛偽資料或不正
指令輸入電腦或其相關設備，製作財產權之得喪、變更紀錄，而
取得他人財產者，處7年以下有期徒刑。
以前項方法得財產上不法之利益或使第三人得之者，亦同。
